【裁判字號】    89,上易,4279
【裁判日期】    900112
【裁判案由】    贓物
【裁判全文】
臺灣高等法院刑事判決                          八十九年度上易字第四二七九號
    上  訴  人  臺灣桃園地方法院檢察署檢察官
    被      告  丙○○
右上訴人因被告贓物案件，不服臺灣桃園地方法院八十九年度易字第一二六四號，中
華民國八十九年九月四日第一審判決（起訴案號：臺灣桃園地方法院檢察署八十九年
度偵字第二七三五號）提起上訴，本院判決如左：
        主  文
上訴駁回。
        理  由
一、公訴意旨略以：被告丙○○曾於民國（下同）八十六年一月間，因竊盜案件，經
    台灣桃園地方法院判處有期徒刑十月，於八十八年二月二十三日執行完畢。在八
    十八年十一月二日桃園縣中壢市○○路市場，明知張金生（年籍不詳）所交付之
    懸掛車牌號碼ＬＪＤ─１０３號重型機車（引擎號碼ＧＹ６Ｄ２８７３３０，原
    車號ＦＳＳ─３５３），來路不明，係他人所竊得之贓車，竟予以借用，嗣於八
    十九年二月十一日下午七時三十分，在桃園縣桃園市○○○街七十三號騎用該車
    之際，為警查獲，因認被告涉有刑法第三百四十九條第一項之罪嫌。
二、按犯罪事實應依證據認定之，無證據不得推定其犯罪事實；不能證明被告犯罪者
    ，應諭知無罪之判決，刑事訴訟法第一百五十四條、第三百零一條第一項分別定
    有明文。又事實之認定，應憑證據，如不能發現相當證據，或證據不足以證明，
    自不能以推測或擬制之方法，以為裁判基礎（參照最高法院亦著有四十年台上字
    第八六號判例）。而所謂證據，係指足以證明被告確有犯罪行為之積極證據而言
    ，該項證據須適於為被告犯罪之證明者，始得採為斷罪之資料（參照最高法院六
    十九年臺上字第四九一三號判例）。又認定不利於被告之事實，該依積極證據，
    苟積極證據不足為不利於被告事實之認定時，即應為有利於被告之認定，更不必
    有何有利之證據，最高法院三十年上字第八一六號判例足資參照。
三、公訴人認定本件被告涉有右揭犯行，係以被告供述伊於八十八年十一月二日，在
    桃園縣中壢市○○路市場，收受張金生所交付之本件贓車及贓車上所懸掛之他人
    所失竊之ＬＪＤ（起訴書誤載為ＬＴＤ）─１０３號車牌等語，為主要依據。經
    查：(一)按刑法第三百四十九條第一項之收受贓物罪，係指行為人明知為他人犯財
    產上之罪所不法取得之財物，而予收受持有始足成立，亦即必須先有他人犯財產
    上之罪，而後始有收受贓物之行為，合先敘明。(二)本件機車上所懸掛之ＬＪＤ─
    １０３號車牌，係甲○○所有，於八十八年十一月八日晚間十一時許在桃園縣中
    壢市○○路○段十一號處連同機車一併被竊，而本件機車則係乙○所有，於八十
    九年二月四日（農曆除夕）中午其女兒騎用後將之停放在桃園市○○○街與泰昌
    八街路口，迄同年二月十一日被告為警查獲並經警方通知後始悉被竊等情，業據
    證人甲○○、乙○陳明綦詳在卷，是該機車係在同年二月四日以後才失竊至明，
    如果該機車確係張金生所交付給被告，依理被告應僅是騎用近一星期，而非如其
    所辯已騎用二個月，則被告所辯顯與事實不符，固不足採，惟是否另有行竊之隱
    情，乃另一問題。況公訴人所指被告收受上開機車及車牌之時間，該機車及車牌
    分別仍由原所有人使用中尚未失竊，已如前述，揆諸前揭說明，本件自難以收受
    贓物罪相繩。此外，又查無其他積極證據，足資證明被告有公訴人所指之收受贓
    物犯行，從而原審以不能證明被告收贓，為被告無罪之判決，即核無不合。
四、檢察官上訴意旨略以：本件認定收受贓物之時點，縱與失竊時點不一，法院亦應
    自行認定收受之時點云云，惟檢察官就被告犯罪事實有舉證責任，此為刑事訴訟
    法第一百六十一條所明定，本件公訴意旨所指被告收受贓物之時點，系爭機車及
    車牌尚未失竊，尚無贓物之可言，難謂有公訴人指稱之犯行，已如前述，則檢察
    官上訴尚難認為有理由，應予駁回。惟被告是否另涉竊盜罪嫌，既未經起訴，則
    不在本院審究之範圍，宜由檢察官另行依法偵辦，附此敘明。
據上論斷，應依刑事訴訟法第三百六十八條，判決如主文。
本案經檢察官柯晴男到庭執行職務。
中      華      民      國    九十      年      一      月     十二     日
                            臺灣高等法院刑事第十二庭
                                    審判長法  官  劉  景  星
                                          法  官  陳  博  志
                                          法  官  陳  志  洋
右正本證明與原本無異。
不得上訴。
                                          書記官  顧 倪淑 貞
中      華      民      國    九十      年      一      月      十五    日


司法院資訊處製作；財團法人民間司法改革基金會備份。
